【裁判字號】    93,上訴,1753
【裁判日期】    950711
【裁判案由】    偽造有價證券等
【裁判全文】
臺灣高等法院臺中分院刑事判決        93年度上訴字第1753號
上  訴  人
即  被  告  丙○○
選任辯護人  陳克城  律師
上列上訴人因偽造有價證券等案件，不服臺灣臺中地方法院92年
度訴字第2117號中華民國93年9月27日第一審判決（起訴案號：
臺灣臺中地方法院檢察署91年度偵字第23045號），提起上訴，
本院判決如下：
    主  文
原判決撤銷。
丙○○行使偽造之有價證券，處有期徒刑陸月。偽造之票號SB00
00000號、付款人第一商業銀行草屯分行、發票人心全球事業有
限公司及庚○○、票載金額新臺幣參拾伍萬元之支票壹紙（含背
書欄內偽造之「陳俊良」簽名壹枚）沒收之。
    事  實
一、丙○○因缺錢花用，亟需借貸，明知一名自稱「陳代書」之
    成年男子（是否即為丙○○所指之「甲○○」之人，應由檢
    察官另行偵辦）與另名姓名年籍不詳之成年男子（下稱該不
    詳成年男子）欲共同利用其以自己名義申請之金融機構存款
    帳戶作為存入偽造支票用以提示付款之用，竟與彼二人共同
    基於行使偽造有價證券、行使偽造私文書之犯意聯絡，應允
    以其申請取得之金融機構存款帳戶供彼二人使用，嗣丙○○
    即依自稱「陳代書」之人之指示，先於民國（下同）九十一
    年十一月十三日十時三十七分，至臺中市○○路○段五三號
    之華南商業銀行南臺中分行（起訴書贅載「忠明南路二七０
    號一樓之華南商業銀行五權分行」等字）申請開立戶名丙○○、帳號000000000000號之活期儲蓄存款帳戶（下稱系爭存
    款帳戶），復於同年十一月十三日十三時許（起訴書誤載為
    「十一月十六日」），與自稱「陳代書」之人及該不詳成年
    男子同赴臺中市○○○路二七０號一樓之華南商業銀行五權
    分行（起訴書誤載為「臺中市○○路○段五三號華南商業銀
    行南臺中分行」），由該不詳成年男子在該銀行外之車內先
    將以不詳方法所取得之贓物空白支票一紙（票號SB0000000
    號、付款人第一商業銀行草屯分行，乃發票人心全球事業有
    限公司負責人庚○○於發票人欄蓋妥「心全球事業有限公司
    」及「庚○○」印章後，尚未填載發票日、票面金額之前，
    即於不詳時地所遺失，下稱系爭支票）交由自稱「陳代書」
    之人，再由該自稱「陳代書」之人在系爭支票上偽填「發票
    日九十一年十一月十三日」及「支票金額新臺幣參拾伍萬元
    正」等內容而偽造該有價證券，復於系爭支票背面之領款人
    背書欄內偽造「陳俊良」之簽名一枚而偽造私文書，足以生
    損害於心全球事業有限公司、庚○○及陳俊良，嗣丙○○即
    依該自稱「陳代書」之人之指示，收受屬於贓物之系爭支票
    ，並持之進入上開華南商業銀行五權分行內，將系爭支票存
    入系爭存款帳戶內，用以行使系爭偽造之有價證券及其上偽
    造私文書之領款人背書以提示付款，致使華南商業銀行五權
    分行不知情之承辦人員將系爭支票存入，並輾轉透過南投縣
    票據交換所向第一商業銀行草屯分行為付款之提示。丙○○
    存妥系爭支票後，旋將系爭存款帳戶之存摺、提款卡、密碼
    及開戶印鑑章等物悉數交付自稱「陳代書」之人及該不詳成
    年男子收受，彼二人收受後急欲以系爭支票兌領款項，惟因
    系爭支票之支票帳戶內存款不足，乃於九十一年十一月十八
    日遭退票，彼二人因而未取得系爭支票之兌領款項，嗣失主
    庚○○經銀行通知退票後始知系爭支票遺失並遭人冒用一事
    ，乃報警處理。殆至九十一年十一月二十五日十一時許，丙○○復至上開華南商業銀行南臺中分行欲辦理系爭存款帳戶
    結清手續時，始為警當場查獲。
二、案經臺中市警察局第三分局報請臺灣臺中地方法院檢察署檢
    察官偵查起訴。
    理  由
一、訊據上訴人即被告（下稱被告）丙○○坦承於九十一年十一
    月十三日上午十時三十七分許，有至華南商業銀行南臺中分
    行開立系爭存款帳戶，同日下午十三時許又與自稱「陳代書
    」之人及該不詳成年男子等共三人至華南商業銀行五權分行
    ，先由該不詳成年男子在該銀行外之車內將系爭空白支票交
    由自稱「陳代書」之人，再由該自稱「陳代書」之人在系爭
    支票上偽填「發票日九十一年十一月十三日」以及「支票金
    額新臺幣參拾伍萬元正」等內容及於系爭支票背面之領款人
    背書欄內偽造「陳俊良」之簽名後，交由其（即被告）持之
    進入上開華南商業銀行五權分行內，將系爭支票存入系爭存
    款帳戶內，嗣該張支票於九十一年十一月十八日遭退票等事
    實不諱，惟矢口否認有行使偽造有價證券等犯行，辯稱：伊
    係透過案外人丁○○、戊○○夫婦之介紹始認識自稱「陳代
    書」之人，而欲向自稱「陳代書」之人借款，自稱「陳代書
    」之人向伊表示須先建立信用方可貸款，故伊始依照自稱「
    陳代書」之人指示去開立系爭存款帳戶。嗣伊雖有收受自稱
    「陳代書」之人交付系爭支票，並持之進入上開華南商業銀
    行五權分行內，將系爭支票存入系爭存款帳戶內，但伊並不
    知道系爭支票係偽造的云云。經查：（一）系爭支票乃被害
    人即發票人心全球事業有限公司負責人庚○○於發票人欄蓋
    妥「心全球事業有限公司」及「庚○○」印章後，尚未填載
    發票日、票面金額之前，即在南投之公司遺失，但不知係何
    時遺失等情，業據證人庚○○於警詢及偵查時證述明確（見
    警卷第三頁、偵查卷第一四頁），並有南投縣警察局草屯分
    局受理刑事案件報案三聯單及贓物保管收據等影本各一份附
    卷可按（見警卷第五頁、第七頁），足見系爭空白支票係屬
    贓物無訛。（二）嗣系爭空白支票係由該不詳成年男子在華
    南商業銀行五權分行外之車內交由自稱「陳代書」之人，再
    由該自稱「陳代書」之人在系爭空白支票上填載「發票日九
    十一年十一月十三日」及「支票金額新臺幣參拾伍萬元正」
    等內容，並於系爭支票背面之領款人背書欄內填載「陳俊良
    」之姓名等情，業經被告自白在卷（見偵查卷第六頁、第一
    四頁、第一九頁、第七四頁至第七五頁、原審卷第二一三頁
    、本院卷一第七七頁、本院卷二第六一頁），並有系爭支票
    正反面及南投縣票據交換所退票理由單等影本各一紙在卷可
    稽（見警卷第六頁），足見系爭支票係偽造之支票無疑。（
    三）該不詳成年男子在車內交付系爭空白支票予自稱「陳代
    書」之人時，及自稱「陳代書」之人收受後，即在系爭空白
    支票上填載「發票日九十一年十一月十三日」及「支票金額
    新臺幣參拾伍萬元正」等內容，及於系爭支票背面之領款人
    背書欄內填載「陳俊良」之姓名，當時被告均在場並有看到
    ，亦據被告自承在卷（見偵查卷第六九頁、本院卷一第七八
    頁），則衡情被告應知該自稱「陳代書」之人並非系爭支票
    真正發票人，亦非其在系爭支票背面所簽「陳俊良」之人，
    然自稱「陳代書」之人竟仍擅自填載系爭支票之票載金額及
    發票年月日等內容，該等情節顯與吾人一般智識經驗所理解
    之應由名義發票人填載完成而生形式上票據效力之「客票」
    之情形大不相同，是被告辯稱其並不知系爭支票係偽造云云
    ，並不足取。（四）被告既知系爭支票係屬偽造之支票，仍
    由自稱「陳代書」之人處收受，再進而依自稱「陳代書」之
    人之指示將系爭支票交予不知情之華南商業銀行五權分行承
    辦人員，使該承辦人員陷於錯誤後，將系爭支票存入系爭存
    款帳戶內，並輾轉透過南投縣票據交換所向銀行為付款之提
    示，被告並於系爭支票存入上開銀行後，即將系爭存款帳戶
    之存摺、提款卡、密碼及開戶印鑑章悉數交由自稱「陳代書
    」之人及該不詳成年男子收受，以供渠等日後兌領系爭支票
    款項之用，則被告、自稱「陳代書」之人及該不詳成年男子
    等共三人間，就上述行使偽造有價證券及行使偽造私文書等
    犯行，顯具有犯意之聯絡及行為之分擔甚明。（五）按票據
    法第一百二十五條第一項係規定：「支票應記載左列事項，
    由發票人簽名：... 二一定之金額。... 七發票年、月、日
    。... 」，亦即支票之票載金額及發票年月日之記載，乃支
    票簽發成立生效之絕對必要記載事項，該等絕對必要記載事
    項須經記載完備，發票人所應擔負之票據債務之實體上權利
    義務方謂有效成立，故被害人即證人庚○○原僅於系爭支票
    上蓋妥發票人欄，尚不生發票人負擔票據債務之法律關係，
    其後自稱「陳代書」之人及該不詳成年男子意圖供行使之用
    ，而未經同意擅自填載票載金額及發票年月日等內容，使系
    爭支票於形式上發生有價證券之效力，當屬偽造有價證券之
    行為無訛，自稱「陳代書」之人及該不詳成年男子復在系爭
    支票背面領款人背書欄內偽造「陳俊良」之簽名，自足以生
    損害於心全球事業有限公司、庚○○及陳俊良，該部分另屬
    偽造私文書之行為，故自稱「陳代書」之人及該不詳成年男
    子確有共同意圖供行使之用而偽造有價證券以及偽造私文書
    之犯行，應堪認定。（六）至被告於原審雖辯稱：伊因向自
    稱「陳代書」之人借款三萬元，「陳代書」向伊表示須先建
    立信用方可貸款，而指示伊存入系爭支票云云。然被告於原
    審審理時，經詢以向自稱「陳代書」之人借款詳情時，係供
    稱：「（問：當時『陳代書』跟你說是要借錢給你，或是幫
    你向他人借錢？）『陳代書』表示是他自己要借錢給我，他
    們說貸款三萬元，實拿八千元。」、「（問：借款有無填寫
    相關文件？）沒有。」、「（問：實拿八千元以外的款項，
    作何用途？）他們說當利息扣掉。... 」、「（問：開戶後
    ，『陳代書』有無給你錢？）完全沒有。他說存入的票要過
    了，他才要給我錢。」、「（問：那你要如何知道支票何時
    兌現？）我不知道。」、「（問：那你要如何取得欲借的八
    千元？）我不知道，我沒有跟『陳代書』約如何拿八千元。
    」、「（問：你剛才說借三萬元實拿八千元，有無約定借款
    期限？）沒有。」、「（問：如何計算須預扣二萬二千元的
    利息？）我不知道他們如何計算。」、「（問：有無約定還
    款期限？）沒有。我們沒有談到這些。」各等語（見原審卷
    第二０七頁至第二一二頁），則依據被告上開供詞以觀，被
    告既係直接向「陳代書」借款而非經由「陳代書」向一般金
    融事業機構代辦申貸，實難想像有何存入非己實際收入所取
    得之支票以作為資力證明之需要，又被告所稱應允借款三萬
    元僅實拿八千元，而容任利息高達二萬二千元一節，亦匪夷
    所思難以昭信，而被告自始至終均未曾約定借款、還款期限
    ，更與事理常情有違，況被告竟在不知何時取得借款之不確
    定情形下，猶仍將攸關個人財產、信用表徵之系爭存款帳戶
    資料悉數交由「陳代書」及該不詳成年男子使用，凡此，均
    顯見被告上開所辯，要與一般事理常情顯相違悖，難予採信
    。再衡諸常情，今日一般人至金融機關開設帳戶使用，係極
    為方便容易且迅速之事，苟有使用金融存款帳戶之正當用途
    ，自以使用其本人或可信賴之親友申請之帳戶，最為便利安
    全，始可避免帳戶名義人反悔或心存歹念，利用通知掛失止
    付、變更存戶印鑑圖章或換摺之方式，將帳戶內之款項領走
    一空，反致使用帳戶人蒙受損失，故苟非意圖以他人之帳戶
    從事不法用途，並藉以逃避查緝，自無花費金錢或以其他方
    法向無相當信賴關係之陌生人取得帳戶使用之理，被告既自
    承與自稱「陳代書」之人並非熟識，且又自稱曾從事餐廳吧
    檯師傅及算命等工作（見偵查卷第七頁、原審卷第二０八頁
    ），顯非毫無智識及社會經驗之人，對於上開情節自難諉稱
    不知，基此，益徵被告應有與自稱「陳代書」之人及該不詳
    成年男子共同行使偽造有價證券及行使偽造私文書之犯行無
    疑。（七）至證人乙○○於偵查、原審及本院審理時所分別
    證述之情節（詳偵查卷第一八頁至第一九頁、原審卷第八三
    頁至第九八頁及本院卷一第七二頁至第七三頁），至多僅能
    證明證人乙○○曾聽聞被告向證人丁○○、戊○○表示要辦
    理信用貸款一事，且證人乙○○亦明確證稱：伊不知被告事
    後究竟如何辦理貸款，亦未曾聽聞證人丁○○、戊○○提過
    「陳代書」之人等語，故證人乙○○之證詞，顯與本件待證
    事實並無關連性。另證人甲○○於本院審理時到庭否認伊即
    係上開自稱「陳代書」之人及認識被告，並陳稱伊並無上開
    犯行之事（見本院卷一第二０五頁至第二０八頁），惟此為
    其是否即係該自稱「陳代書」之人之問題，並不影響被告犯
    罪之成立，均附此說明。（八）綜上所述，足證被告上開所
    辯顯係飾卸之詞，不足採信，是罪證明確，其犯行堪以認定
    。又證人丁○○、戊○○等二人，雖迭經原審及本院合法傳
    喚而均未到庭；另系爭支票與證人甲○○之筆跡經送請內政
    部警政署刑事警察局鑑定結果：「因支票上筆跡書寫方式不
    同，且有做作之虞歉難認定」等情（有該局覆函足按），然
    被告涉案情節之事證既臻明確，已如前述，故並不影響本件
    事實之認定，併此敘明。
二、按當事人或辯護人於法院調查證據時，知被告以外之人於審
    判外之陳述不得為證據之情形，而未於言詞辯論終結前聲明
    異議者，視為同意作為證據，刑事訴訟法第一百五十九條之
    五第二項定有明文。查本件被告及其選任辯護人對於證人庚○○上開於警詢及偵查之審判外陳述，均表示「沒意見」，
    並未於言詞辯論終結前聲明異議，依刑事訴訟法第一百五十
    九條之五第二項之規定，視為同意作為證據。且本院審酌該
    證人言詞陳述作成時並非在非自由意志之情況下所為之陳述
    ，與被告又無仇隙，應無故意誣陷之理，認該言詞陳述適當
    ，依同條第一項之規定，自得為證據，亦附此敘明。
三、又被告行為後，關於刑法第五十五條牽連犯之規定，業經總
    統於九十四年二月二日公布廢止，並自九十五年七月一日起
    生效，比較新舊法律之規定，以修正前之規定（即有牽連犯
    之規定）對被告較為有利，依修正後刑法第二條第一項前段
    之規定，自應適用行為時之法律即修正前刑法第五十五條之
    規定適用牽連犯之規定。另總統於九十五年五月十九日公布
    增定刑法施行法第一條之一，規定：「中華民國九十四年一
    月七日刑法修正施行後，刑法分則編所定罰金之貨幣單位為
    新臺幣。九十四年一月七日刑法修正時，刑法分則編未修正
    之條文定有罰金者，自九十四年一月七日刑法修正施行後，
    就其所定數額提高為三十倍。但七十二年六月二十六日至九
    十四年一月七日新增或修正之條文，就其所定數額提高為三
    倍。」，是刑法第三百四十九條第一項之收受贓物罪及同法
    第二百零一條第二項之行使偽造有價證券罪，有關罰金刑之
    本刑部分均已提高，比較新舊法律，以修正前之刑法第三百
    四十九條第一項及同法第二百零一條第二項之規定，對被告
    較為有利，依修正後刑法第二條第一項前段，自應適用行為
    時即修正前之刑法第三百四十九條第一項及同法第二百零一
    條第二項之規定處斷。均合先敘明。
四、查系爭空白支票經該不詳成年男子以不詳方法取得後，又經
    自稱「陳代書」之人予以偽造票載金額、發票年月日及領款
    人背書等內容，彼等偽造有價證券及偽造私文書之犯行，除
    已侵害系爭支票所表彰發票人負擔票據債務以及背書人為付
    款提示之有價證券之公共信用外，亦足以生損害於票載發票
    人心全球事業有限公司及其負責人庚○○之財產法益，故被
    告既明知系爭支票係由不詳方法取得而經偽造，猶仍予以收
    受並進而提出行使，其收受系爭支票之行為，亦應構成收受
    贓物罪（最高法院七十九年度台上字第一八三九號、七十九
    年度台上字第三一八五號等判決參照）。又偽造支票背書，
    在票據法上係表示對支票負擔保責任之意思，為法律規定之
    文書，並非依習慣表示一定用意之證明，故應成立刑法第二
    百十條之偽造私文書罪（最高法院六十四年度第四次刑庭庭
    推總會決議參照），被告收受系爭支票後持以行使，自亦成
    立行使偽造私文書罪。是核被告所為，係犯刑法第三百四十
    九條第一項之收受贓物罪及同法第二百零一條第二項之行使
    偽造有價證券罪、同法第二百十六條、第二百十條之行使偽
    造私文書罪。其中行使偽造有價證券及行使偽造私文書等二
    罪間，係一行為所觸犯，應依想像競合犯之規定從一重之行
    使偽造有價證券處斷。至收受贓物及行使偽造有價證券等二
    罪間，則具有方法、結果關係，應依牽連犯之規定從一重之
    行使偽造有價證券處斷。又被告與該不詳成年男子及自稱「
    陳代書」之人等共三人間，具有犯意聯絡及行為分擔，均為
    共同正犯。另行使偽造有價證券及行使偽造私文書部分，雖
    未經起訴，惟因與已起訴之收受贓物罪間係具有牽連關係之
    裁判上一罪，為起訴效力所及，本院自應併予審判。原審予
    以論罪科刑，固非無見，惟查（一）原判決對於刑法第五十
    五條牽連犯及刑法第三百四十九條第一項收受贓物、同法第
    二百零一條第二項行使偽造有價證券之規定，未及予以新舊
    法律比較，已有未合。（二）被告並不成立幫助偽造有價證
    券罪及詐欺取財未遂罪（詳如後述），原判決就此部分亦予
    以論罪科刑，自有違誤。被告上訴意旨仍執前詞否認犯罪，
    雖無理由，但原判決既有上述可議之處，應由本院將原判決
    予以撤銷改判。復查被告係因缺錢花用，為向自稱「陳代書
    」之人借貸，一時情急始為自稱「陳代書」之人利用，致犯
    本件之罪，且事後亦未借得任何款項，而刑法第二百零一條
    第二項之行使偽造有價證券罪為一年以上七年以下有期徒刑
    之罪，情輕法重，其犯罪情狀在客觀上非無可憫恕之處，本
    院認如處以法定最低度刑仍嫌過重，爰依刑法第五十九條之
    規定酌量減輕其刑。茲審酌被告犯罪之動機、目的、手段、
    所生危害及犯後否認犯罪等一切情狀，從輕量處被告如主文
    第二項所示之刑，以示薄懲。又偽造之系爭支票，應依刑法
    第二百零五條之規定宣告沒收。
五、公訴意旨另以：被告於上開時間，與自稱「陳代書」之人在
    華南商業銀行五權分行外，由該自稱「陳代書」之人偽造上
    開空白支票之票載金額、發票年月日及領款人背書等內容，
    然後交由被告存入系爭銀行帳戶，因認被告亦涉有共同偽造
    有價證券之罪嫌云云。按犯罪事實應依證據認定之，無證據
    不得認定犯罪事實；又不能證明被告犯罪者，應諭知無罪之
    判決，刑事訴訟法第一百五十四條第二項、第三百０一條第
    一項前段分別定有明文。次按事實之認定，應憑證據，如未
    能發現相當證據，或證據不足以證明，自不能以推測或擬制
    之方法以為裁判基礎；又認定不利於被告之事實，須依積極
    證據，苟積極證據不足為不利於被告事實之認定時，即應為
    有利於被告之認定，更不必有何有利之證據（最高法院三十
    年上字第八一六號、四十年臺上字第八六號判例參照）。另
    刑事訴訟法第一百六十一條已於九十一年二月八日修正公布
    ，其第一項規定：檢察官就被告犯罪事實，應負舉證責任，
    並指出證明之方法。因此，檢察官對於起訴之犯罪事實，應
    負提出證據及說服之實質舉證責任。倘其所提出之證據，不
    足為被告有罪之積極證明，或其指出證明之方法，無從說服
    法院以形成被告有罪之心證，基於無罪推定之原則，自應為
    被告無罪判決之諭知（最高法院九十二年臺上字第一二八號
    判例參照）。經查本件不惟被告矢口否認有共同偽造有價證
    券之犯行，且查（一）系爭空白支票係由該不詳成年男子在
    華南商業銀行五權分行外之車內交由自稱「陳代書」之人，
    再由該自稱「陳代書」之人在系爭空白支票上填載「發票日
    九十一年十一月十三日」及「支票金額新臺幣參拾伍萬元正
    」等內容，並於系爭支票背面之領款人背書欄內填載「陳俊
    良」之姓名等情，已如前述，顯見被告並未參與上開支票之
    偽造甚明。（二）至被告嗣雖經該自稱「陳代書」之人指示
    ，將系爭支票持之進入上開華南商業銀行五權分行存入系爭
    存款帳戶內，惟被告係因欲向該自稱「陳代書」之人借貸，
    始受該自稱「陳代書」之人指示持以進入銀行存入系爭存款
    帳戶內，尚難據此即遽認被告與該自稱「陳代書」之人對於
    上開偽造支票行為具有犯意之聯絡及行為之分擔，亦難指被
    告上開行為係成立幫助偽造有價證券罪。（三）況被告係欲
    向該自稱「陳代書」之人借貸，而該自稱「陳代書」之人向
    被告表示須先建立信用方可貸款，故被告始依照自稱「陳代
    書」之人指示去開立系爭存款帳戶，並非與該自稱「陳代書
    」之人具有共同詐欺之犯意，衡情亦無參與偽造上開支票之
    必要。（四）此外復查無其他確切證據足資證明被告確有共
    同偽造系爭支票或幫助偽造系爭支票之犯行，是其此部分犯
    罪要屬不能證明，惟因公訴人認此部分與上開科刑部分係屬
    具有牽連犯關係之裁判上一罪，故不另為無罪之諭知，併此
    說明。
六、又行使偽造有價券，以取得票面價值之對價，除以偽造之有
    價證券供作擔保或作為新債清償而借款外，並不另成立詐欺
    罪名（最高法院二十五年上字第一八一四號、三十一年上字
    第四０九號判例及六十二年度第一次刑庭庭長會議決議參照
    ）。查本件被告係持系爭支票存入上開銀行，並非以系爭支
    票供作擔保或作為新債清償，故不另成立詐欺或詐欺未遂罪
    ，亦附此敘明。
七、據上論結，應依刑事訴訟法第三百六十九條第一項前段、第
    三百六十四條、第二百九十九條第一項前段、修正後刑法第
    二條第一項前段、修正前刑法第二百零一條第二項、第三百
    四十九條第一項、刑法第二百十條、第二百十六條、第二百
    零五條、第五十九條、第五十五條、罰金罰鍰提高標準條例
    第一條前段，判決如主文。
本案經檢察官己○○到庭執行職務。
中    華    民    國    95    年    7     月    11    日
               刑事第八庭  審判長法  官  羅  得  村
                                 法  官  陳  宏  卿
                                 法  官  劉  榮  服
上列正本證明與原本無異。
如不服本判決應於收受送達後十日內向本院提出上訴書狀，其未
敘述上訴之理由者並得於提起上訴後十日內向本院補提理由書（
均須按他造當事人之人數附繕本）。
                                 書記官  周  巧  屏
中    華    民    國    95    年    7     月    12    日
附錄本案論罪科刑法條：
修正前刑法第二百零一條第二項：
行使偽造、變造之公債票、公司股票或其他有價證券，或意圖供
行使之用，而收集或交付於人者，處一年以上七年以下有期徒刑
，得併科三千元以下罰金。
修正前刑法第三百四十九條第一項：
收受贓物者，處三年以下有期徒刑、拘役或五百元以下罰金。
                                                      Ｆ


司法院資訊處製作；財團法人民間司法改革基金會備份。
